【裁判字號】    99,事聲,184
【裁判日期】    990709
【裁判案由】    消債聲明異議
【裁判全文】
臺灣高雄地方法院民事裁定             99年度事聲字第184號
異  議  人
即  債權人  國泰人壽保險股份有限公司
法定代理人  乙○○
相  對  人
即  債務人  甲○○
上列異議人對於本院民事執行處司法事務官民國99年3 月22日所
為98年度司執消債更字第249 號認可更生方案裁定聲明異議，本
院裁定如下：
    主  文
異議駁回。
    理  由
一、按關於更生或清算之程序，除本條例別有規定外，準用民事
    訴訟法之規定，消費者債務清理條例第15條定有明文。又按
    當事人對於司法事務官處理事件所為之終局處分，得於處分
    送達後10日之不變期間內，以書狀向司法事務官提出異議；
    司法事務官認前項異議有理由時，應另為適當之處分，認異
    議為無理由者，應送請法院裁定之；法院認第1 項之異議為
    有理由時，應為適當之裁定，認異議為無理由者，應以裁定
    駁回之，民事訴訟法第240 條之4第1項前段、第2項、第3項
    分別明定。
二、異議意旨略以：異議人對於相對人現每月薪資新臺幣（下同
    ）28,000元，需與配偶分擔成年子女1 名之生活費5,655 元
    等情固不爭執，然相對人每月生活費為8,500 元，此業據相
    對人自行陳報附卷，則以相對人之收入扣除支出，每月尚可
    還款13,845元，原裁定逕認可相對人每3 個月還款33,000元
    （即每月還款11,000元）之還款方案，對債權人即非公允，
    應予廢棄等語。
三、經查：
(一)消費者債務清理條例之制定，乃為使負債務之消費者得依本
    條例所定程序清理其債務，保障債權人之公平受償，以謀求
    消費者經濟生活之更生，故除有第63條所定之情形外，法院
    得斟酌裁量認可更生方案。查本院98年度司執消債更字第24
    9 號裁定所認可之更生方案，相對人所積欠之無擔保及無優
    先權之債務總額為2,925,683 元，所提更生案方案中已載明
    願每3 個月清償33,000元，而在清償8 年32期後，清償金額
    為1,056,000 元，則全體債權人之債權可受償36％，爰審酌
    系爭更生方案既為相對人提出，以更生程序係使相對人避免
    清算程序，為有利於相對人，則相對人當無故意提出顯無法
    履行之更生方案而被迫進入清算程序。
(二)相對人現每月收入28,000元，需與配偶共同扶養有中度精神
    障礙成年子女1 名而支出5,655 元，此經司法事務官認定，
    且為異議人所不爭執。異議人所持異議理由雖以相對人自行
    陳報之每月生活費為8,500 元，而非司法事務官所認定之11
    ,309元，是以聲請人收入，扣減相對人所自陳個人生活費8,
    500 元及扶養費5,655 元，所餘13,845元用以清償債務後，
    尚餘2,845 元，相對人每期還款金額尚可提高云云。惟查，
    相對人之配偶從事家庭幫傭，每月收入約1 萬元，現亦因負
    擔鉅額債務而有不能清償之虞，經本院以98年度消債更字第
    1044號裁定准予更生在案，此有上開裁定附於98年度司執消
    債更字第249 號裁定可查，則以相對人配偶之收入，除需支
    應其自身生活費，所餘尚須列入清償方案以清償債務，其是
    否有餘力與相對人平均負擔子女生活費5,655 元，甚屬可疑
    。另相對人之成年子女1 名身有中度精神障礙，此有殘障手
    冊在卷可稽，堪認亦有預留額外醫療、照護等相關支出之必
    要。綜此，相對人收入扣除支出後，似有餘裕，惟考量相對
    人配偶收入非豐，並有償債需求，非必能分擔扶養責任及相
    對人子女長期醫療、照護需求，堪認所餘2,845 元，非必用
    以償還債務為當，異議人此部分主張，尚非可採。
四、綜上所述，本院司法事務官斟酌債務人所提更生方案，分 8
    年32期，每期清償各債權人33,000元，清償總額為1,056,00
    0 元，清償成數為36％，應認其條件核屬公允、適當、可行
    。又查無債務人有本條例第64條第2 項所定不應認可之消極
    事由存在，乃逕依本條例第64條第1 項裁定予以認可債務人
    所提更生方案，並依本條例第62條第2 項酌定其生活限制，
    經核並無不合。此外，異議人亦未能具體指出債務人有何本
    條例第64條第2 項之情事，從而，異議人聲明異議，為無理
    由，應予駁回，揆諸前揭條文，爰裁定如主文。
中    華    民    國    99    年     7    月    9    日
                  民事鳳山分庭  法      官  吳文婷
上為正本係照原本作成
如不服本裁定，應於裁定送達後10日內，以書狀向本院提出抗告
，並繳納抗告費新臺幣1千元。
中    華    民    國    99    年     7    月    9    日
                                書  記  官  林仕興

司法院資訊處製作；財團法人民間司法改革基金會備份。
